臺灣高雄地方法院刑事判決　　　　　　　　　　　　九十一年度易字第一二一號
　　公　訴　人　臺灣高雄地方法院檢察署檢察官
　　被　　　告　乙○○
右列被告因違反菸酒管理法案件，經檢察官聲請簡易判決處刑（九十年度偵字第二０
四六號），本院高雄簡易庭認不宜以簡易判決處刑，移由本院刑事庭改依通常程序審
理，本院判決如左：
    主  文
乙○○無罪。
    理  由
一、公訴意旨略以：被告乙○○於民國九十一年一月十五日下午四時許，在高雄縣興
    達港港口堤防上釣魚時，適有一位不詳姓名之成年男子詢問其是否願意運送走私
    之私菸，並答應事成後給予新臺幣（下同）五千元之代價做為報酬，詎被告乙○
    ○明知其所受託載運之物，係走私進口之管制進口物品洋菸，竟與該不詳姓名年
    籍成年男子基於共同犯意之聯絡，於同年月十六日下午六時二十五分許，先由被
    告乙○○以出海作業為幌，駕駛向不知情之薛清宗所借得膠筏一艘，自高雄縣永
    新漁港安檢站報關出港，抵達預定接駁之高雄縣興達港外海約一海浬處之我國領
    海內，有一艘不詳船籍白色快艇在該海面等待接應，被告乙○○乃自該快艇接駁
    載運如附表所示之私菸三十五箱（共一萬七千五百包）。嗣於是日晚上八時三十
    五分許，被告乙○○載運該批私菸行經高雄縣永新漁港北方防波堤外五十公尺處
    為警查獲，並扣得如附表所示之私菸共一萬七千五百包。因認被告乙○○涉犯菸
    酒管理法第四十六條之輸入私菸罪嫌。
二、按犯罪事實應依證據認定之，無證據不得推定其犯罪事實。又不能證明被告犯罪
    者，應諭知無罪之判決，刑事訴訟法第一百五十四條、第三百零一條第一項分別
    定有明文。又事實之認定，應憑證據，如未能發現相當證據，或證據不足以證明
    ，自不能以推測或擬制之方法，為裁判基礎；且認定犯罪事實所憑之證據，無論
    直接證據或間接證據，其為訴訟上之證明，須於通常一般之人均不致有所懷疑，
    而得確信其為真實之程度者，始得據為有罪之認定，倘其證明尚未達到此一程度
    ，而有合理之懷疑存在時，即應為無罪之認定。（最高法院四十年臺上字第八六
    號判例、七十六年度臺上字第四九八六號判例可參）。
三、公訴人認被告涉犯上開罪嫌，無非以右揭事實據被告之自白及證人甲○○、薛清
    宗之證述，並有如附表所示之私菸共一萬七千五百包扣案可佐，為其主要論據。
四、經查：
  (一)本件被告於九十一年一月十六日下午六時二十五分許，駕駛膠筏自高雄縣永新漁
    港報關出港，至高雄縣興達港外海約一海浬處，接駁如附表所示之私菸共一萬七
    千五百包後，於高雄縣永新漁港北方防波堤外五十公尺為警遭查獲之事實，為被
    告所不爭執，並有行政院海岸巡防署海洋巡防總局第四（台南）海巡隊九十一年
    一月十七日（九一）洋局四偵字第０二六七移送書在卷可據，堪信為真實。惟按
    「輸入」者，係指自國外將物品輸進入我國領土者而言，至所謂我國之領土則以
    固有之領域為範圍（最高法院七十一年度臺上字第八二一九號判意旨參照）。而
    我國國境（領海），業經總統於六十八年十月八日以台統(一)義字第五○四六號令
    公布為自基線起至其外側十二海浬之海域。換言之，必自我國海岸基線起至其外
    側十二海浬以外之海域將物品輸進入十二海浬以內之海域，始能以「輸入」論，
    否則在國境內之運輸行為，無成立「輸入」之餘地。本件被告接駁私菸之地點（
    即犯罪之地點）及被查獲之地點，均係在我國領海內，有上開行政院海岸巡防署
    海洋巡防總局第四（台南）海巡隊移送書足憑，是被告並非將如附表所示之私菸
    從我國領域外運至我國領域內，且被告稱其僅係經不詳姓名成年男子之通知後，
    至高雄縣興達港外海約一海浬處向不詳國籍白色快艇商船接駁私菸，至於該艘快
    艇係從何處來，及其走私路線，伊均不知情，是被告運送走私洋菸之地點係在我
    國領域內，且亦無證據證明被告與該不詳姓名成年男子，就該艘不詳國籍之快艇
    自我國境外走私物品進入我國境內之過程有所知悉，故難認被告主觀上與該不詳
    姓名成年男子，就輸入私菸之犯行有犯意聯絡。又按菸酒管理法經行政院於九十
    年十一月二十九日以台九十財字第○六九六七一號令核定自九十一年一月一日正
    式施行，惟其中係就產製或輸入私菸私酒、明知為私菸私酒，而販賣、轉讓或意
    圖販賣而陳列、產製或輸入劣菸、劣酒者處以刑責（菸酒管理法第四十六條至第
    四十八條參照），核無針對運送私菸加以處罰，是被告既僅有運送私菸之行為，
    而無輸入私菸之行為，自難論以菸酒管理法第四十六條之罪責。
  (二)又按運送逾公告數額之走私物品者，處五年以下有期徒刑、拘役或科或併科九萬
    元以下罰金，固為懲治走私條例第三條第一項所明定，惟該「管制物品項目及其
    數額」依行政主管機關於九十年十二月二十七日之公布，乃已刪除原丙項管制進
    口物品（一次私運左列物之一項或數項，其總額由海關照緝獲時之完稅價格計算
    ，超過新臺幣拾萬元者）第一款：煙、酒、捲菸紙。本件被告固於九十一年一月
    十六日運送管制進口物品煙類，且其完稅價格達三十六萬三千一百萬元，有財政
    部高雄稅局九十一年四月九日關緝字第九一０六０三０八號函附卷足憑，惟該項
    物品業經刪除，不再為管制物品，而非懲治走私條例第二條第一項所定之走私標
    的，亦即被告行為之時，法律已廢止其刑罰，故被告之行為亦不該當懲治走私條
    例第三條第一項運送公告數額之走私物品罪。
  (三)另被告僅係受託接駁運送走私洋菸，已如前述，且該不詳姓名成年男子係自何時
    、何處販入附表所示之私菸，且被告已供稱其並不知該不詳國籍商船之走私路線
    ，是其主觀上自亦不知該扣案之未稅洋菸係自何處販入，況被告僅係獲取運送未
    稅洋菸之報酬，其並未因販賣該未稅洋菸而有另外分得其他之利益，難認被告主
    觀上有何意圖營利，而與該不詳姓名成年男子有販賣未稅洋菸之犯意聯絡，自無
    觸犯臺灣省內菸酒專賣暫行條例第三十七條販賣未貼專賣憑證之菸類罪嫌可言，
    併此敘明。
五、此外，本院復查無其他積極證據足資認定被告有何公訴人所指之犯行，既不能證
    明被告罪，揆諸前開說明，自應為被告無罪之諭知。
據上論據，應依刑事訴訟法第四百五十二條、第三百零一條第一項，判決如主文。
中      華      民      國      九十一    年      四    月    二十九    日
                                  臺灣高雄地方法院刑事第七庭
                                      法  官  何  秀  燕
右正本證明與原本無異。
如不服本判決，應於判決送達後十日內，向本院提出上訴狀。
                                      書記官  邱  靜  銘
中      華      民      國      九十一    年      四    月    二十九    日
附表：
┌──────────┬───┬───────┬────────┐
│品名                │單位  │ 數量         │完稅價格        │
│                    │      │              │                │
├──────────┼───┼───────┼────────┤
│DAVIDOFF CLASSIC    │包    │五千包        │十一萬四千五百元│
│（大衛杜夫牌）│      │              │                │
│                    │      │              │                │
├──────────┼───┼───────┼────────┤
│SEVEN STARS         │包    │五千五百包    │七百八千一百元  │
│（黑色七星牌）      │      │              │                │
│                    │      │              │                │
├──────────┼───┼───────┼────────┤
│SILVER STARLET      │包    │二千包        │二萬八千元      │
│（銀色七星牌）      │      │              │                │
│                    │      │              │                │
├──────────┼───┼───────┼────────┤
│MI-NE               │包    │五千包        │十四萬二千五百元│
│（峰牌）            │      │              │                │
│                    │      │              │                │
├──────────┴───┴───────┴────────┤
│        完稅價格合計：三十六萬三千一百元                      │
└───────────────────────────────┘
